臺灣臺南地方法院民事判決
                                    111年度新訴字第2號
原      告  陽清松  
            孫美琴  
共      同
訴訟代理人  藍慶道律師
被      告  彭勝義  

上列當事人間遷讓房屋事件，經本院於中華民國111年6月30日言
詞辯論終結，本院判決如下：
    主      文
被告應將門牌號碼「臺南市○○區○○路00號3樓之1」房屋遷讓返還
予原告。
訴訟費用新臺幣壹萬伍仟參佰伍拾伍元由被告負擔。
本判決原告以新臺幣壹佰肆拾肆萬捌仟元為被告供擔保後，得假
執行。
    事實及理由
一、本件原告起訴除請求被告遷讓返還房屋外，並請求①被告給
    付自原告取得房屋所有權日即民國110年10月22日起至110年
    12月21日止，該段期間相當於租金不當得利新臺幣(下同)10
    ,000元，及自起訴狀繕本送達翌日起至清償日止，按週年利
    率5％計算之利息；②被告應自110年12月22日起至遷讓返還房
    屋日止，按月給付原告相當於租金不當得利5,000元。而原
    告已於言詞辯論期日當庭撤回上開2項相當於租金不當得利
    請求部分（參見本件111年6月30日言詞辯論筆錄），是上開
    請求，不在本件審理之範圍。
二、原告起訴主張： 
　㈠訴外人即被繼承人陳金珠所有門牌號碼：臺南市○○區○○路00
    號3樓之1建物及基地(下稱系爭房屋)，因陳金珠積欠個人房
    屋土地交易所得稅，遭法務部行政執行署臺南分署(下稱行
    政執行署)以行政執行署108年度助執專字第471號拍賣，拍
    賣期間陳金珠過世，由訴外人彭逸森、彭勝德繼承取得，嗣
    於110年10月5日由原告共同拍定取得系爭房屋，行政執行署
    並於110年10月22日核發權利移轉證書予原告二人。而被告
    於行政執行署查封系爭房屋時，當場向書記官表示系爭房屋
    由其居住使用，及提出與陳金珠間房屋租賃契約書(下稱系
    爭租約)為憑。但被告與陳金珠為母子關係，即便真實訂立
    租約，應係面臨房屋查封所為勾串親屬虛偽杜撰，原告否認
    之。且依被告到庭陳述，二人實質上並無租賃關係。縱使有
    ，系爭租約內容租賃期間長達10年，卻未依民法第455條規
    定辦理不動產租賃契約公證，依該條規定系爭租約對於原告
    2人無拘束力，原告不受買賣不破租賃原則拘束，被告提出
    之系爭租約對原告屬無效，被告乃無權占用系爭房屋。原告
    二人自取得系爭房屋所有權後，屢次至現場與被告洽談合理
    搬遷期限，但被告言詞拒絕或拒不開門，亦不願給付相當於
    租金之不當得利，原告爰依民法第767條物上返還請求權規
    定，起訴請求被告遷讓返還系爭房屋。
　㈡聲明：如主文第1項所示。
三、被告之答辯：
　㈠系爭房屋本來就是被告所有，因被告幫人作保才登記在母親
    陳金珠名下。目前被告剛出監，有誠意與原告商談搬遷事宜
    ，但系爭房屋搬遷與否被告一人無法做決定，倘被告擅自同
    意搬遷有遭家人毆打之虞。另被告認租約只要出租人與承租
    人合意訂約即可，沒有公證必要，是原告稱系爭租約租期逾
    5年需要公證才能對抗原告云云，實屬無稽。
四、得心證事由：
　㈠按對於妨害其所有權者，得請求除去之。有妨害其所有權之
    虞者，得請求防止之，此為民法第767條第1項所明定。又出
    租人於租賃物交付後，承租人占有中，縱將其所有權讓與第
    三人，其租賃契約，對於受讓人仍繼續存在。前項規定，於
    未經公證之不動產租賃契約，其期限逾五年或未定期限者，
    不適用之。則有民法第425條可資參照。是未定期限或期限
    逾5年之不動產租約，未經公證者，並無買賣不破租賃原則
    之適用。　　
  ㈡本件原告主張經由行政執行署拍賣程序，拍定取得系爭房屋
    所有權全部，系爭房屋所有權為原告共有乙節，業據提出所
    述相符之臺南市政府稅務局110年契稅繳款書、法務部行政
    執行署臺南分署108助執專字第471號不動產權利移轉證書及
    臺南市○○區○○段0000地號土地及同段1253建號建物之所有權
    狀、土地與建物登記第一類謄本等件為憑，復為被告所不爭
    執，及經本院依職權調閱行政執行署108助執專字第471號查
    封筆錄、現場執行及拍賣公告等文件相符，可認原告二人業
    已合法取得系爭房屋所有權之事實無誤。
  ㈢雖系爭房屋查封時，被告在場陳稱居住於系爭房屋及陳報租
    賃契約，拍賣公告因此記載上開事項，並註明「拍定後不點
    交」。然據被告到庭陳稱：房子本來就是我的，因為幫人家
    作保，所以才登記在我媽媽名下等語，此有言詞辯論筆錄附
    卷可參。由被告自認之事實，系爭房屋為其所有，但借名登
    記於債務人即被告母親名下。被告乃顯基於所有權之法律關
    係占有使用系爭房屋，執行程序提出之租賃契約，應為拖延
    或妨害執行程序臨訟製作之契約文件，難認被告與債務人間
    有租賃契約關係存在。本件原告取得系爭房屋所有權之同時
    ，被告已當然喪失占有使用系爭房屋之權源，則原告依據所
    有權之法律關係，請求被告遷讓返還系爭房屋，於法自屬有
    據。
  ㈣又縱認該紙租賃契約可為被告基於租賃關係占有使用系爭房
    屋之權源，一租賃契約書之記載，租期自108年1月1日起至1
    17年12月30日止，顯屬租賃期限逾5年之不動產租約。經本
    院訊問，被告不否認租賃契約未經公證之事實，則依上開說
    明，被告亦無由以其與陳金珠間訂立之系爭租約，對買受系
    爭房屋之原告有所主張，換言之，系爭租約效力僅存在被告
    與陳金珠間，原告不受被告與陳金珠間租約之拘束，而無買
    賣不破租賃之適用，被告據此抗辯占有使用系爭房屋之權源
    ，亦非可採。
　㈤綜上調查，系爭房屋所有權於移轉予原告二人之時起，被告
    即屬無權占用系爭房屋，惟系爭房屋迄今仍遭被告繼續無權
    占用，原告二人依民法第767條第1項規定，請求被告遷讓返
    還系爭房屋，核屬有據，應予准許。
五、按訴訟費用，由敗訴之當事人負擔。法院為終局判決時，應
    依職權為訴訟費用之裁判，此民事訴訟法第78條及第87條第
    1項定有明文。本件訴訟除原告支出第一審裁判費用15,355
    元外，兩造並無其餘費用支出，是本件訴訟費用額確定為15
    ,355元，及由敗訴之被告負擔。另原告陳明願供擔保聲請宣
    告假執行，經核無不合，併酌定如主文第3項所示之金額准
    許之。
六、據上論結，本件原告之訴為有理由，依民事訴訟法第78條、
    第87條第1項、第390條第2項，判決如主文。
中　　華　　民　　國　　111 　年　　7 　　月　　22　　日
                  臺灣臺南地方法院新市簡易庭
　　　　　　　　　　　　　　　　　法  官　許蕙蘭
上為正本係照原本作成。
如不服本判決，應於送達後20日內，向本院提出上訴狀並表明上
訴理由，如於本判決宣示後送達前提起上訴者，應於判決送達後
廿日內補提上訴理由書（須附繕本）。如委任律師提起上訴者，
應一併繳納上訴審裁判費。
中　　華　　民　　國　　111 　年　　7 　　月　　22　　日
                                  書記官  柯于婷